【裁判字號】    97,竹簡,559
【裁判日期】    971009
【裁判案由】    損害賠償
【裁判全文】
臺灣新竹地方法院民事簡易判決     97年度竹簡字第559號
原      告  丙○○
訴訟代理人  乙○○
被      告  甲○○
                        號9樓.
上列當事人間損害賠償事件，本院於民國97年9月25日辯論終結
，判決如下：
    主  文
被告應給付原新台幣柒萬壹仟陸佰零伍元，及自民國97年4月16
日起至清償日止按年息百分之五計算之利息。
原告其餘請求駁回。
訴訟費用由被告負擔十分之六，餘由原告負擔。
本判決第一項得假執行。
原告其餘假執行之聲請駁回。
    事實及理由
一、原告起訴主張
（一）被告於民國96年1月10日下午駕駛車號ZI-6147號自用小客
      車，沿新竹市香山區○○○道橋下之地面道路，由東往西
      方向行駛，於同日16時0分許途經景觀大道橋下之地面道
      路與牛埔東路交岔口附近，右轉沿牛埔東路行駛時，本應
      注意車前狀況及兩車併行之間隔，並隨時採取必要之安全
      措施，而依當時之天候晴、光線為日間自然光線、道路係
      柏油路面、乾燥無缺陷、視距良好，並無不能注意之情事
      ，竟疏未注意車前狀況及併行間隔，而自後擦撞同向右前
      方行進中，由原告丙○○所騎乘車牌號碼F6S－129號重型
      機車之左側車身，致原告人車倒地，因而當場昏迷，受有
      頭部外傷合併顱骨骨折及蜘蛛膜下腔出血，頭部外傷併
      右側顳骨骨折及內耳震盪症候群等傷害。
（二）被告不法侵害原告之身體健康，依據侵權行為法律關係請
      求被告賠償原告所受損失168000元，其項目如下：
      1.原告因受傷而支出醫療費用29,405元。
      2.原告住院4日及在家療養期間30日需人照護生活，住院
        期間每日應支付看護費用1800元，在家療養期間應支付
        1000元之看護費，共受有36400元之損失。
      3.工作損失補償，因原告住院4日及出院後必須療養30日
        ，每天可得工讀費500元，共計35000元。
      4.原告因受傷而受有痛苦，請求精神慰撫金35000元。
      5.後續尚須治療，請求35000元。
      6.機車修護費用5000元。
      7.車資、藥品器材等雜支10195元。
（三）聲明請求被告給付16,800元，及自起訴狀繕本送達翌日即
      97年4月16日起至清償日止按年息百分之五計算之利息，
      併願供擔保請求宣告假執行。
二、被告之答辯，被告不爭執與原告發生碰撞，惟矢口否認其有
    過失，辯稱係因原告超不當撞擊被告所駕駛車輛右方之保險
    桿，並不是被告撞擊原告。車禍事故鑑定報告所使用之現場
    圖並非被告所簽名之現場圖，原告係倒臥在被告車右前方非
    左後方，被告不服該鑑定報告之結果。且除醫療費用之外，
    原告其餘請求均過高，被告無法負擔。請求駁回原告之訴。
三、法院之判斷
（一）按汽車、機車或其他非依軌道行駛之動力車輛，在使用中
      加損害於他人者，駕駛人應賠償因此所生之損害。但於防
      止損害之發生，已盡相當之注意者，不在此限，民法第
      191條之2定有明文。兩造在上開時地發生碰撞，且原告受
      有傷害等情，為兩造所不爭執並有原告受傷之診斷證明在
      卷可參，應堪採信。依據上開規定，被告應證明其對於防
      止損害之發生，已盡相當之注意，否則不能免除賠償責任
      。本件之爭執點為發生碰重時究竟為被告行車未保持安全
      距離撞擊原告或被告超車不當擦撞被告，被告必須舉證證
      明本件車禍係因原告超車不當造成，被告已盡相當之注意
      防止損害之發生，始能免除賠償責任。
（二）經查，被告於警詢中坦承，其當時駕駛47號自小客車沿景
      觀大橋橋下道路右轉牛埔東路，因該處路邊在施工車速已
      減慢，聽到撞擊聲才知道發生車禍，下車察看，才看到被
      告機車在車前方等語，有96年6月25日警詢筆錄附於新竹
      地方法院檢察署96偵字4132號過失傷害偵查卷內可參。被
      告既然是在發生碰撞後才發現原告，其如何能得知原告是
      超車不當才造成擦撞，顯然不合常情。且被告在該次警訊
      筆錄中稱不知原告行車車輛如何行使，然至96年9月17日
      檢察官提示竹苗區車鑑會鑑定意見後，被告才改口稱其已
      讓所有機車都先通行後，前方都沒有機車，原告才突然自
      右後方擦撞被告車輛云云。被告既讓機車都先通行，而碰
      撞時已經直行牛埔東路，牛埔東路上理應有先行的機車，
      何以會在被告前面完全沒有機車？亦徵被告之辯稱，與事
      實不符，應為事後卸責之詞。
（二）被告復於偵查中坦承車輛撞擊部位在右前車頭保險桿，發
      生碰撞時，其與原告丙○○都是要右轉牛埔東路，二造的
      的方向盤都已經回正了，是直走牛埔東路。」等語，有上
      開偵查卷96年9月17日之訊問筆錄在卷可參。故車禍發生
      時兩造均已直行在牛埔東路上，且發生碰撞時原告之機車
      在前，被告之小客車在後，顯然係被告之後車擦撞原告之
      前車。且台灣省竹苗區車輛行車事故鑑定委員會及臺灣省
      車輛行車事故覆議鑑定委員會亦同此意見，有臺灣省竹苗
      區車輛行車事故鑑定委員會96年8月27日竹苗鑑960413字
      第0965 302870號函所附竹苗區字第9604 13號案鑑定意見
      書，及臺灣省車輛行車事故覆議鑑定委員會97年3月4日覆
      議字第0976200788號函各1份附於偵查卷及刑事案件審理
      卷內可參。被告雖抗辯上開鑑定使用之現場圖非當時車禍
      發生之現場圖，因為原告係倒臥在被告車輛右前方而非後
      方等語，然被告在96年9月17日檢察官提示鑑定報告詢問
      其意見時，被告並未提及任何鑑定報告使用之現場圖有不
      符之情況，且依據偵查卷內之鑑定報告，因繪製現場圖時
      原告車輛已經移動，故並無繪製原告車輛倒臥之位置，並
      註明原告車輛已移動，有該現場圖附於偵查卷內可參，故
      被告辯稱鑑定時使用之現場圖並非其簽名之現場圖云云，
      並不可採。又被告主張係因原告超車不當擦撞被告車輛等
      情，被告並未提出任何證據證明，自難認定本件之肇事原
      因係原告超車不當造成。
（三）按汽車行駛時，駕駛人應注意車前狀況及兩車併行之間隔
      ，並隨時採取必要之安全措施，道路交通安全規則第94
      條第3項定有明文，本件被告駕駛車輛，在無不能注意之
      情況下，未及注意車前之原告，顯然有疏未注意車前狀況
      之過失，被告之駕駛行為有上開過失，堪予認定。茲將原
      告所受損失臚列如下：
      1.依據民法第193條規定，原告因傷支出醫療費用得請求
        賠償，原告主張支出醫療費用29,405元，此部分被告並
        不爭執，此有97年2月25日之言詞辯論筆錄在卷可參。
        依據民事訴訟法第280條前段第1項、第279條第1項規定
        之規定，無庸舉證，故堪認為真。
      2.依據上開規定，原告因傷而在生活上需要聘請看護照顧
        其生活，得請求加害人賠償。而看護費用之支出部分，
        依據國泰醫院函覆本院之97年9月19日（97）竹行字第
        538號函，原告在住院期間需他人全日照顧，出院休養
        約二週至一個月，休養期間原告可自理照護。故原告僅
        能請求其於96年1月10日至96年1月13日住院期間四日之
        看護費用。參以新竹地區之看護費用標準為全日2200元
        ，有新竹地區醫院回函本院看護費用之函文在卷可參。
        原告請求以每日1,800元計算，尚為合理。故原告請求
        看護費用在7,200元之範圍內，為有理由。
      3.原告自承其為新竹中華大學在校生，僅利用寒暑假至工
        讀，因本件車禍而無法在寒暑假返回宜蘭打工，因而有
        工作損失等語。依據民法第216條第2項規定，所失利益
        應以依通常情形或依已定計畫、設備或其他特別情事，
        可得預期之利益，始能視為所失利益。查原告發生車禍
        之時間為為學期中，其是否能獲得工讀之機會尚未可知
        ，尚難認為其因傷喪失應徵工讀機會之利益為所失利益
        ，且其受傷時並無工作收入，亦難任有喪失工作收入之
        損害。
      4.依據民法第193條第1項規定如後續需繼續治療，其治療
        費用部分，係因增加生活上之需要而支出得請求賠償。
        但因原告並未提出證據證明其需後續治療且費用為3萬5
        千元之證明，故此部分尚難准許。
      5.依據民法第196條規定，物之毀損得請求賠償該物因毀
        損所減少之價額。另依據同法第213條規定，亦得請求
        回復原狀所必須之費用，原告主張其機車因本件車禍毀
        損，請求賠償被告機車修復費用（回復原狀費用），但
        因原告無法未提出其機車毀損修護費用之證明，故本院
        無法認定其修復費用之金額，故原告之請求自難准許。
      6.原告主張雜支部分，應屬民法第193條第1項賠償原告因
        傷而增加生活上需要，但原告未提出支出之憑證，故無
        法認定有此支出，亦難准許。
      7.依據民法第195條第1項規定，不法侵害他人身體得請求
        非財產上之賠償。本院審酌原告為大學在校生、家庭經
        濟狀況不佳、平日靠工讀及獎學金維持就學開銷、本次
        車禍造成頭部傷害，致其聽力受損至96年8月30日始在
        羅東博愛醫院治療回復（期間約八個月），其頭暈之情
        形在96年8月30日羅東博愛醫院之評估尚須休養二至三
        月始能回復（此參本院卷附之羅東醫院函文），影響原
        告之正常生活及就學，其精神上顯受有相當之痛苦；而
        被告為高商畢業、因需照顧罹癌父親，而無法固定工作
        ，無固定收入，仰賴三名子女提供其生活所需，並居住
        在子女所購之房屋，名下並無任何財產等情，因此認為
        原告所受之痛苦，請求非財產上之損害賠償，以3萬5千
        元適當。
（四）綜上，原告因本件車禍所受之損失，請求被告賠償，在
      72,605元之範圍內為有理由，應予准許。逾此範圍之請求
      為無理由，不能准許。
（五）本件係適用簡易程序之案件，為被告敗訴之部分，應依職
      權宣告假執行；原告其餘假執行之聲請，因該部份訴之駁
      回而失所依據，應予駁回。
（六）訴訟費用之負擔：民事訴訟法第79條。
中    華    民    國    97    年    10   月     9    日
                  新竹簡易庭    法  官  黃珮禎
以上正本係照原本作成。
如對本判決上訴，須於判決送達後20日內向本院提出上訴狀。
中    華    民    國    97    年    10    月    9    日
                                書記官  江靜玲


司法院資訊處製作；財團法人民間司法改革基金會備份。
